臺灣臺北地方法院刑事判決　　　　　　　　　　　　　九十年度易字第一六○八號
　　公　訴　人　臺灣臺北地方法院檢察署檢察官
　　被　　　告　甲○○
　　選任辯護人　林攸彥
右列被告因違反商標法案件，經檢察官提起公訴（八十九年度偵字第二一五六七號）
，本院判決如左：
    主  文
甲○○連續明知為意圖欺騙他人，於同一商品，使用相同於他人註冊商標之圖樣之商
品而販賣，處有期徒刑參月，如易科罰金以參佰元折算壹日。
扣案之仿冒墨水匣壹拾玖個均沒收。
    事  實
一、甲○○係設於臺北市○○○路○段六之二號怡和興資訊有限公司（下稱怡和興公
    司）之負責人，明知「ＥＰＳＯＮ」之商標圖樣業經日商乙○○○○股份有限公
    司（下稱日商乙○○○○公司）向經濟部中央標準局（現稱為智慧財產局）申請
    註冊取得商標專用權 (註冊號數第八九七九四四號），核准使用於電腦列表機、
    文字處理機、傳真機及影印機用之油墨及碳粉等商品上，專用期間自民國八十九
    年八月一日起至九十九年七月三十一日止，竟意圖欺騙他人，基於概括犯意，未
    經愛普生公司之同意或授權，向不詳姓名之人以不詳價格購入使用上開商標圖樣
    後，自八十九年八月間起，在上址連續多次以新臺幣五百二十元至六百五十元不
    等之價格販賣仿冒前開商標之墨水匣予不特定人。迄至八十九年九月二十八日下
    午四時三十分許，在上址為警查獲，並扣得仿冒上開商標之墨水匣十九個（其中
    型號Ｓ○二○○九三號五個、Ｓ○二○一九一號六個、Ｓ○二○○八九號八個）
    。
二、案經日商乙○○○○公司訴由臺北市政府警察局大同分局報請臺灣臺北地方法院
    檢察署檢察官偵查起訴。
    理  由
一、訊據被告甲○○固供述其有於右揭時、地販賣扣案商品之事實，惟矢口否認有何
    違反商標法之犯行，辯稱：伊所販售之墨水匣係向力祥資訊有限公司（下稱力祥
    公司）、大名企業股份有限公司（下稱大名公司）、展碁國際股份有限公司（下
    稱展碁公司）、昌達有限公司（下稱昌達公司）等公司購買，伊並不知該等墨水
    匣係仿冒品云云，經查：
（一）告訴人日商乙○○○○公司於得悉被告經營之怡和興公司有販售仿冒上開商標
      圖樣品之墨水匣之事實後，即委託律師於八十九年九月六日發函予被告經營之
      怡和興公司，告知該怡和興公司近來所陳列、販售之使用「ＥＰＳＯＮ」商標
      圖樣之墨水匣商品係仿品，請求該怡和興公司停止販售仿品，並具體表明鑑定
      方法，此有卷附之律師函一份在卷可稽，且被告亦自承收訖該律師函一節無訛
      ；又扣案之墨水匣十九個確為仿品，亦經告訴代理人蕭彩綾律師到庭指證明確
      ，並具體指陳真品、仿品的雷射標籤不一樣，真品由黑白小方格組成，仿品則
      呈不規則狀等情無訛，再經本院當庭勘驗結果，三種型號之產品均以中文簡體
      字標示其產地，其中Ｓ○二○○八九號、Ｓ○二○○九三號均標明為墨西哥製
      造，另以英文字標明之ＭＡＤＥ  ＩＮ  ＭＥＸＩＣＯ三個英文字間無適當間
      距，Ｓ○二○一九一號盒底則標示為美國製造，另英文字體則大小不一，有本
      院九十年十二月十四日勘驗筆錄在卷可按，經核該等扣案物以中文簡體字標示
      產地，且英文字體間無適當間距、大小不一，又字體粗糙；然據證人即愛普生
      公司代理商志開企業股份有限公司經理陳永明在偵查中證稱：正品產地標示並
      無中文字眼，仿冒品則有中文字眼等情明確（偵卷第一○四頁反面），顯見扣
      案之墨水匣當屬仿品無疑，被告並自承伊販賣愛普生公司之墨水匣已有八、九
      年之久，而商品產地攸關該商品之品質，並據以核定價格，衡之常情，被告於
      進貨之初，焉有不對該墨水匣之產地予以檢視，是被告所辯不知扣案之墨水匣
      係仿冒品云云，顯難採信。
（二）被告雖又辯稱扣案物品係向力祥、大名、展碁、昌達等公司購買，然依被告所
      提之進貨單據，其中展碁公司於八十九年一月二十日係出貨予西北資訊股份有
      限公司（下稱西北公司），其出貨之墨水匣型號、數額分別為Ｓ○二○○八九
      號八十個、Ｓ○二○○九三號一百個、Ｓ○二○一九一號八十個，昌達公司則
      於八十九年四月二十六日出貨Ｓ○二○○八九號墨水匣五個予西北公司，至於
      大名公司銷售墨水匣予被告，其型號、時間、數額則為，Ｓ○二○○八九號部
      分係於八十八年十二月二十九日、八十九年一月十一日各銷售十個予被告，Ｓ
      ○二○○九三號部分則為八十九年一月五日三十個、八十九年五月十八日二十
      個、八十九年五月二十九日四十個、Ｓ○二○一九一號部分則僅於八十九年四
      月七日銷售五個予被告，是大名公司販售墨水匣予被告之期間係自八十八年十
      二月二十九日起至八十九年五月二十九日止，且數量不多，縱認西北資訊公司
      向展碁、昌達等公司所購進之前開墨水匣均係交由被告販出，惟被告自大名、
      展碁、昌達等公司最後進貨之日期為八十九年五月二十九日，顯見被告所陳自
      八十九年八月間起販售之扣案物品，其來源是否確係來自上開三家公司，已非
      無疑；另力祥公司部分，業經證人即力祥公司負責人陳峰益證稱該公司於八十
      九年六月九日、八十九年六月二十六日各販售Ｓ○二○○九三號墨水匣四十個
      、五十個予被告，八十九年六月二十七日販售Ｓ○二○一九一號五十個予被告
      ，再於八十九年九月十八日販售Ｓ○二○○九三號二十個予被告等語，是力祥
      公司並未曾銷售Ｓ○二○○八九號予被告，足見扣案之Ｓ○二○○八九號八個
      非自力祥公司購進甚明，又銷售量大之Ｓ○二○○九三號，被告於八十九年九
      月間則僅向力祥公司進貨二十個一節，亦經證人陳峰益證述明確在卷，則上開
      扣案之墨水匣仿品之進貨來源實堪置疑，更何況被告縱有向上開四家公司進貨
      之事實，亦不能證明被告沒有販售仿冒上開商標之墨水匣之事實。
（三）綜上所述，被告所辯顯係飾卸之詞，不足採信，事證明確，其犯行堪以認定。
二、按商標之作用，乃在表彰商標專用權人所生產、製造、加工、檢選、批售或經紀
    之商品，使一般消費者認識該商標之商品，並可藉此辨明商品之來源與信譽。故
    如所販賣商品之商標圖樣非原廠所製作，而係出於他人之仿冒者，若仿冒之商品
    ，足以使一般消費者產生混同或誤認時，雖然交易相對人因該仿冒商品之價格低
    廉而不致產生混淆，惟對於其餘購買該商標產品之廣大消費者及商標專用權人而
    言，仍會因行為人之販賣行為而產生被欺騙之感覺，是行為人販賣仿冒商品，縱
    購買之相對人於購買時明知係仿冒商品，仍屬意圖欺騙他人。核被告所為，係犯
    商標法第六十三條之販賣仿冒商標商品罪。其先後多次販賣仿冒商品之犯行，時
    間密接，犯罪構成要件相同，顯係基於概括犯意反覆為之，為連續犯，應依刑法
    第五十六條之規定，以一罪論，並加重其刑。爰審酌被告之犯罪動機、目的、手
    段、方法、所得之利益以及對我國國際形象之傷害，暨犯罪後之態度等一切情狀
    ，量處如主文所示之刑，並諭知易科罰金之折算標準。查被告行為後，刑法第四
    十一條業於九十年一月十日修正公佈施行，於同年月十二日生效，關於易科罰金
    之折算標準業經修正為同法條第一項前段「犯最重本刑為五年以下有期徒刑以下
    之刑之罪，而受六個月以下有期徒刑或拘役之宣告，因身體、教育、職業、家庭
    之關係或其他正當事由，執行顯有困難者，得以一元以上三元以下折算一日，易
    科罰金」，是就形式上觀察，修正前後之法律顯有不同，應認為法律有變更；經
    比較新舊法結果，舊法並無有利於被告，應依刑法第二條第一項前段適用裁判時
    之法律，依修正後刑法第四十一條第一項前段諭知易科罰金之折算標準，附此說
    明。扣案之仿冒上開商標之墨水匣十九個，併依商標法第六十四條之規定，宣告
    沒收之。
據上論斷，應依刑事訴訟法第二百九十九條第一項前段，商標法第六十三條、第六十
四條，刑法第二條第一項前段、第十一條前段、第五十六條、第四十一條第一項前段
，罰金罰鍰提高標準條例第二條，判決如主文。
本案經檢察官王巧玲到庭執行職務。
中      華      民      國      九十一    年      三      月    八      日
                                      臺灣臺北地方法院刑事第六庭
                                          法    官    吳  孟  良
右正本證明與原本無異。
如不服本判決，應於判決送達後十日內，向本院提出上訴狀。
                                          書 記 官    田  華  仁
中      華      民      國      九十一    年      三      月    十一    日
附錄本案所犯法條全文
商標法第六十三條
明知為前條商品而販賣、意圖販賣而陳列、輸出或輸入者，處一年以下有期徒刑、拘
役或科或併科新臺幣五萬元以下罰金。
商標法第六十四條
犯前二條之罪所製造、販賣、陳列、輸出或輸入之商品，不問屬於犯人與否，沒收之
。
